【裁判字號】    95,財管,106
【裁判日期】    951128
【裁判案由】    選任遺產管理人
【裁判全文】
臺灣臺南地方法院民事裁定             95年度財管字第106號
聲  請  人  臺灣土地銀行股份有限公司
法定代理人  乙○○
代  理  人  甲○○
            丙○○
上列聲請人聲請為被繼承人戊○○選任遺產管理人事件，本院裁
定如下：
    主      文
選任財政部國有財產局臺灣南區辦事處臺南分處為被繼承人戊○
○（男，民國○○○年○月○○○日生，身分證統一編號：Ｚ0
00000000號）之遺產管理人。
聲請程序費用由被繼承人戊○○之遺產負擔。
    理      由
一、按繼承人均拋棄其繼承權者，準用關於無人承認繼承之規定
    ，民法第一一七六條第六項定有明文。又繼承開始時，繼承
    人之有無不明，而不能依民法第一一七七條選定遺產管理人
    時，得由利害關係人聲請法院選任之。民法第一一七八條第
    二項亦定有明文。是揆諸前揭規定意旨，於繼承人皆拋棄其
    繼承權，無人繼承時，亦應許利害關係人聲請法院選任遺產
    管理人，俾為遺產之處置。
二、本件聲請意旨略以：被繼承人戊○○於民國（下同）九十一
    年九月二十五日死亡，於其生前以其所有座落於台南市○○
    區○○段二十之二八地號權利範圍一萬分之一百六十一之土
    地，及坐落上開土地上建號一六五六號即建物門牌台南市安
    平區○○○街四十六號七樓之二建物全部、建號一六一七號
    即建物門牌台南市安平區○○○街四十六號地下一層權利範
    圍一萬分之二百六十五之建物，設定本金最高限額新臺幣（
    下同）二十四萬元予聲請人，作為其向聲請人借款之擔保，
    依約應繳本息僅繳至八十九年十一月二十四日，目前尚欠八
    萬四千零三十元及應計利息、違約金即視為到期未蒙清償。
    惟被繼承人陳健仁死亡後其法定繼承人均已拋棄繼承，迄今
    亦無親屬會議為其選定遺產管理人，致影響聲請人債權之行
    使，故聲請選任財政部國有財產局臺灣南區辦事處臺南分處
    為被繼承人之遺產管理人等語。
三、經查：聲請人主張之上開事實，業據其提出被繼承人之除戶
    謄本、繼承系統表、本院九十年度促字第二八三八一號支付
    命令及確定證明書影本、台南市○○區○○段二十之二八地
    號土地登記謄本、同地段一六五六、一六一七建號建物登記
    謄本各一件為證，復經本院依職權調閱本院九十一年度繼字
    第九三六號卷宗核閱無誤，堪信為真實。次查被繼承人戊○
    ○之繼承人均已聲明拋棄繼承權，而聲請人為被繼承人之債
    權人，其以利害關係人身分聲請選任被繼承人之遺產管理人
    ，自屬合法，應予准許。
四、按公示催告期限屆滿，無繼承人承認繼承時，其遺產於清償
    債權，並交付遺贈物後，如有剩餘，歸屬國庫；又按非公用
    國有財產以財政部國有財產局為管理機關，民法第一千一百
    八十五條、國有財產法第十二條分別定有明文。按本件被繼
    承人戊○○之繼承人均已拋棄繼承權，聲請人原請求選任被
    承人戊○○之兄丁○○為其遺產管理人，惟丁○○於本院明
    確表之表示：已拋棄繼承，無意願擔任被繼承人戊○○之遺
    產管理人等語（見本院九十五年十一月二十二日訊問筆錄）
    ，足見渠等對被繼承人遺產之處置已漠不關心，而被繼承人
    之遺產，倘無人承認繼承時，於清償債權，交付遺贈物後，
    將歸屬國庫，故為使遺產之處置順利進行，並考量遺產管理
    之專業性與公平性，本院認選任財政部國有財產局臺灣南區
    辦事處臺南分處為被繼承人之遺產管理人較為適當，故裁定
    如主文。
中    華    民    國    95    年    11    月    28    日
                  家事法庭法  官   謝瑞龍
以上正本證明與原本無異。
如不服本裁定應於送達後10日內向本院提出抗告狀，並應繳納抗
告費新台幣1000元。
中    華    民    國    95    年    11    月    28    日
                          書記官   周曉萍


司法院資訊處製作；財團法人民間司法改革基金會備份。
